臺灣屏東地方法院屏東簡易庭小額民事判決
　　　　　　　　　　　　　　　　　　110年度屏小字第184號
原　　　告　第一產物保險股份有限公司

法定代理人　李正漢　
訴訟代理人　陳萬得　
　　　　　　陳雲祥　

被　　　告　戴東義　
上列當事人間請求損害賠償事件，本院於民國110年10月5日言詞
辯論終結，判決如下：
    主  文
一、被告應給付原告新臺幣（下同）10,782元及自民國110年1月
    20日起至清償日止，按年息百分之5計算之利息。
二、原告其餘之訴駁回。
三、訴訟費用1,000元，由被告負擔598元，餘由原告負擔。
四、本判決第一項得假執行，但被告如以10,782元為原告預供擔
    保，得免為假執行。
    事實及理由
一、原告主張：被告戴東義於民國108年2月9日12時許，駕駛車
    牌號碼000-0000號重型機車，行經屏東縣長治鄉中興路左轉
    德新路處，因轉彎車未禮讓直行出，致與原告承保訴外人潘
    品溱所有，由第三人吳清達駕駛之車牌號碼000-0000號自用
    小客車（下稱被害車輛），其當時正沿屏東縣長治鄉中興路
    由西向東直行於內車道，二車發生擦撞，被害車輛因而受損
    ，被告應負損害賠償責任。被害車輛經送維修後，所需之修
    理費用共18,035元（零件費用板金2,000元、塗裝6,180元、
    材料費用9,855元），原告已依保險契約為給付，爰依保險
    法第53條及侵權行為之法律關係，請求被告賠償原告上開修
    繕費用等語。並聲明：被告應給付原告18,035元，及自起訴
    狀繕本送達翌日起至清償日止，按週年利率百分之5計算之
    利息。
二、被告則以：肇事當時雙方已經以3,000元達成和解等語置辯
    ，並聲明：原告之訴駁回。
三、本院之判斷：
    原告依侵權行為及保險代位之法律關係請求被告賠償損害，
    被告則以前詞置辯。從而，本件所應審究者即為：原告代位
    潘品溱主張之侵權行為損害賠償請求權，是否業因吳清達與
    被告間之和解契約而消滅？爰析述如下：
  ㈠民法第737條規定，和解有使當事人所拋棄之權利消滅及使
    當事人取得和解契約所訂明權利之效力。又當事人互相表示
    意思一致者，無論其為明示或默示，契約即為成立，民法第
    153條亦有明定。再按被保險人因保險人應負保險責任之損
    失發生，而對於第三人有損失賠償請求權者，保險人得於給
    付賠償金額後，代位行使被保險人對於第三人之請求權，保
    險法第53條第1項前段定有明文，該項規定既稱代位行使，
    其本質仍非自己之權利，而係被保險人之權利，如被保險人
    對於第三人無損失賠償請求權存在，保險人即無援引上述法
    條主張行使代位請求權之餘地。
  ㈡經查，被告所謂達成和解之當事人是駕駛吳清達並非是車主
    潘品溱，有屏東縣政府警察局長治小隊之報告可稽（見本院
    卷第51頁），然被害車輛並非吳清達所有，有汽車行照可稽
   （本院卷第21頁），故被告雖與吳清達以2,000元和解，然因
    吳清達並非車主，且該2,000元是吳清達給予被告之修車費
    用，並非被告賠償其與被害車輛擦撞受損之費用，與原告因
    代位車主潘品溱取得之損害賠償請求權並無關連，不因此而
    消滅潘品溱因系爭車禍事故對被告所生損害賠償請求權，先
    為說明。
  ㈢其次，原告主張被告於108年2月9日12時許，駕駛肇事車輛
    行經屏東縣長治鄉中興路左轉德新路處，因轉彎車未禮讓直
    行車，導致其機車後車尾與原告承保潘品溱所有，當時正由
    屏東縣長治鄉中興路由西向東直行於內車道之吳清達駕駛之
    被害車輛左前車身發生擦撞，被害車輛之車頭受損、保險桿
    裂開之事實，業據原告提出屏東縣政府警察局道路交通事故
    當事人登記聯單、道路交通事故現場圖、照片為證（見本院
    卷17至19頁、29至31頁），並有本院調閱之屏東縣政府警察
    局所檢附之屏東縣政府警察局交通警察隊道路交通事故調查
    卷宗在卷可參（見本院卷第49至73頁），而由吳清達當日下
    午15時37分至長治交通小隊之警訊筆錄內陳稱「當時我沿中
    興路（西向東）直行於內車道，對方從我右邊外車道向左切
    然後要左轉德新路，我看到閃避不及發生擦撞，肇事後雙方
    把車移到旁邊，對方問我要報警察還是雙方和解，然後我就
    給對方兩千元修車的費用，然後雙方離去，沒有留資料。」
    等語，而依據道路交通安全規則第99條第2項規定「機車行
    駛至交岔路口，其轉彎，應依標誌或標線之規定行駛；無標
    誌或標線者，應依第一百零二條及下列規定行駛：一、內側
    車道設有禁行機車標誌或標線者，應依兩段方式進行左轉，
    不得由內側或其他車道左轉。二、在三快車道以上單行道道
    路，行駛於右側車道或慢車道者，應以兩段方式進行左轉彎
    ；行駛於左側車道或慢車道者，應以兩段方式進行右轉彎。
    」，而長治鄉中興路與德新路口為三岔路，車禍發生是在岔
    路口，並設有行車管制號誌，吳清達所駕駛車輛行進方向為
    直行車，被告為普通重型機車當時行進方向是左轉車，因被
    告左轉車未禮讓吳清達之直行車導致吳清達之車輛閃避不及
    而追撞被告機車後車尾，而被告機車左轉彎未依兩段方式進
    行左轉而逕行左轉及禮讓直行車，其違反前揭道路交通安全
    規則規定顯有過失至為明確。
  ㈣按汽車、機車或其他非依軌道行駛之動力車輛，在使用中加
    損害於他人者，駕駛人應賠償因此所生之損害。但於防止損
    害之發生，已盡相當之注意者，不在此限。不法損害他人之
    物者，被害人得請求賠償其物因毀損所減少之價額。民法第
    191條之2、第196條定有明文。原告主張承保被害車輛已經
    修理支出修理費用共18,035元（零件費用板金2,000元、塗
    裝6,180元、材料費用9,855元），業據其提出汽車保險計算
    書、被害車輛行照、電子發票、裕昌汽車公司和生服務廠估
    價單、駿辰興業有限公司估價單、系爭車輛受損照片（見本
    院卷第13至15、21至31頁），原告訴請被告賠償核屬有據。
  ㈤又按物被毀損時，修復費用以必要者為限。其材料更換，既
    以新品替換舊品，計算材料零件之損害賠償數額時，應扣除
    折舊始屬合理（最高法院77年度第9次民事庭會議決議(一)
    參照）。經查，被害車輛支出之維修費用共18,035元（零件
    費用9,855元、板金費用2,000元、塗裝費用6,180元），有
    上開估價單及發票為證，然依上揭規定，其中新零件更換舊
    零件之零件折舊部分非屬必要費用，應予扣除，始屬合理。
    復參以行政院所頒固定資產耐用年數表及固定資產折舊率表
    ，非運輸業用客車之耐用年數為5年，依平均法計算其折舊
    結果（即以固定資產成本減除殘價後之餘額，按固定資產耐
    用年數表規定之耐用年數平均分攤，計算折舊額），每年折
    舊率為5分之1，並參酌營利事業所得稅查核準則第95條第6
    項規定「固定資產提列折舊採用定率遞減法者，以1年為計
    算單位，其使用期間未滿1年者，按實際使用之月數相當於
    全年之比例計算之，不滿1月者，以1月計」，而系爭車輛係
    非運輸業用之小客車，於103年10月出廠，有行車執照影本1
    紙在卷可考（見本院卷第19頁），雖不知實際出廠之日，惟
    參酌民法第124條第2項規定，推定為該月15日出廠。迄本件
    車禍發生時即108年2月9日，已使用4年5月（實際為4年4月
    又24日，然不滿1月者，以1月計），則零件扣除折舊後之修
    復費用估定為2,602元【計算方式：1.殘價＝取得成本÷(耐
    用年數＋1)即9,855÷(5+1)≒1,643（小數點以下四捨五入
    ）；2.折舊額＝(取得成本－殘價)×1/（耐用年數）×（使
    用年數）即(9,855－1,643)×1/5×（4+5/12）≒7,253（小
    數點以下四捨五入）；3.扣除折舊後價值＝（新品取得成本
    －折舊額）即9,855－7,253＝2,602】。再加計毋庸折舊之
    板金費用2,000元及塗裝費用6,180元，則原告所得請求被告
    賠償之範圍為10,782元（計算式：2,602＋2,000＋6,180＝
    10,782）；至逾此範圍之請求，即屬無據。
  ㈥末按遲延之債務，以支付金錢為標的者，債權人得請求依法
    定利率計算之遲延利息；應付利息之債務，其利率未經約定
    ，亦無法律可據者，週年利率為百分之5；給付無確定期限
    者，債務人於債權人得請求時，經其催告而未為給付，自受
    催告時起，負遲延責任。其經債權人起訴而送達訴狀，或依
    督促程序送達支付命令，或為其他相類之行為者，與催告有
    同一之效力，民法第233條第1項前段、第203條、第229條第
    2項分別定有明文。本件原告請求被告賠償損害，係以支付
    金錢為標的，是原告請求被告給付自起訴狀繕本送達（有被
    告送達證書在卷可憑，見本院卷第47）翌日即110年1月20日
    起至清償日止，按年息5％計算之利息，為有理由，應予准
    許。
  ㈦綜上所述，原告依侵權行為及保險法第53條之規定，訴請被
    告給付原告10,782元及自110年1月20日至清償日止，按年息
    5％計算之利息，為有理由，應予准許；逾此部分之請求則
    無理由，應予駁回。
  ㈧本件係就民事訴訟法第436條之8第1項適用小額程序所為被
    告敗訴之判決，依同法第436條之20規定，應依職權宣告假
    執行，並依同法第436條第2項準用第392條第2項規定，職權
    宣告被告於預供擔保後，得免為假執行。另依同法第436條
    之19第1項規定，確定本件訴訟費用額為1,000元（即第一審
    裁判費）並定負擔金額如主文第3項所示。
中    華    民    國   110    年    10    月    19    日
                      屏東簡易庭  法  官  潘  快
以上為正本，係照原本作成。
如不服本判決，應於判決送達後20日內，以判決違背法令為理由
，向本院提出上訴狀並表明上訴理由（上訴理由應表明：一、原
判決所違背之法令及具體內容；二、依訴訟資料可認為原判決有
違背法令之具體事實），如未表明上訴理由者，應於上訴後20日
內向本院提出上訴理由書。如委任律師提起上訴者，應一併繳納
上訴審判裁判費。
中    華    民    國   110    年    10    月    19    日
                                  書記官  鍾嘉芸